臺灣板橋地方法院刑事判決　　　　　　　　　　　　　九十年度訴字第二一八號
　　公　訴　人　臺灣板橋地方法院檢察署檢察官
　　被　　　告　甲○○
右列被告因偽證案件，經檢察官提起公訴（九十年度偵字第一八九○四號），本院判
決如左：
    主  文
甲○○證人，於檢察官偵查時，於案情有重要關係之事項，供前具結，而為虛偽陳述
，處有期徒刑伍月，緩刑年。
    事  實
一、甲○○與丙○○係男女朋友關係，丙○○因意圖供行使之用，於民國九十年五月
    九日晚上，在台北縣中和市○○街三十九之十一號電玩店，交付偽造之新台幣（
    下同）一千元紙幣一張給乙○○，乙○○並基於使用之意圖而收集，當晚十時三
    十分即遭警查獲，並移送臺灣板橋地方法院檢察署檢察官偵查。在偵查過程中，
    甲○○為使其男友丙○○免除罪嫌，明知丁○○並未於九十年五月九日傍晚，在
    上開電玩店附近，交付偽造之一千元紙幣一張給乙○○，竟基於偽證故意，先後
    於九十年六月十八日、同年七月十三日於臺灣板橋地方法院檢察署就九十年度偵
    字第八九九四號被告乙○○涉嫌偽造貨幣案件偵訊中，竟以此對案情有重要關係
    之事項，於該署具結後證稱：「那一天晚上我有看見丁○○有拿錢給乙○○，是
    一張一千元」、「（當天）我本來在跟乙○○說話，但丁○○來了，乙○○就去
    找他說話」、「那時他們二人（乙○○及丁○○）距我有二、三公尺遠」等虛偽
    陳述，企圖使檢察官誤認上開一千元偽鈔是由丁○○所交付，進而免除其男友丙○○罪嫌。
二、案經臺灣板橋地方法院檢察署檢察官主動簽分偵查起訴。
    理  由
一、被告甲○○於審理中否認犯行，辯稱：我和丁○○向來處不好，那天傍晚我在電
    玩店先遇到乙○○，二人有聊天，乙○○還拿一千元叫我去幫他買汽水，買回後
    ，他問我身上有沒有錢，我說沒有，他還拿四百元給我，之後我遠遠看到丁○○
    一人走過來，我告訴乙○○不想看到丁○○，就跑去打電動玩具，背對著他們二
    人。當時他們二人在門口講話，我和他們距離有五、六公尺遠，確實有看到丁○○從口袋拿出一張紙條和一張一千元的紙鈔給乙○○，後來乙○○出去沒多久就
    被警察抓到，之後他曾打電話跟我說是丁○○拿一千元給他的。該一千元假鈔確
    實是丁○○拿出來的。
二、本院調查結果，認定被告成立犯罪，理由如下：
  (一)丙○○因意圖供行使之用，於九十年五月九日晚上，在台北縣中和市○○街三十
    九之十一號電玩店，交付偽造之一千元紙幣一張給乙○○，乙○○並基於使用之
    意圖而收集，當晚十時三十分即遭警查獲，並移送臺灣板橋地方法院檢察署檢察
    官偵查起訴等情，有該署九十年度偵字第八九九四號起訴書附於卷內可證。
  (二)被告於九十年六月十八日、同年七月十三日於臺灣板橋地方法院檢察署就前述九
    十年度偵字第八九九四號被告乙○○涉嫌偽造貨幣案件偵訊中，於該署具結後證
    稱：「那一天晚上我有看見丁○○有拿錢給乙○○，是一張一千元」、「（當天
    ）我本來在跟乙○○說話，但丁○○來了，乙○○就去找他說話」、「那時他們
    二人（乙○○及丁○○）距我有二、三公尺遠」等情，有該偵查卷影本附卷可證
    。
  (三)證人乙○○於前述九十年偵字第八九九四號案件偵查中，已供稱：「被抓那一天
    （即九十年五月九日）沒有跟甲○○聊天，那一天沒有見過林女」（見該案九十
    年八月十四日偵查筆錄），之後於本院證稱：「那張一千元紙鈔是去年五月九日
    晚上十點多，在中和市○○街三九之十一號的電玩店，丙○○拿給我的。是我向
    他借錢。我是當天傍晚五點多就在電玩店玩，身上的錢都用完了，我想買點東西
    回家，所以就向他借錢」、「我認識丁○○，我當天也有看到他，他當天是（晚
    上）七、八點左右來電玩店的，是和他的女朋友一起來的，我當天晚上並沒有和
    丁○○講過話」、「我認識被告，是透過丙○○才認識的。他們兩人常常在一起
    ，可能是男女朋友。當天（晚上）五、六點我有看到被告進入電玩店，可是我不
    知道她來做什麼。我記得她來了一下就又出去了，之後，好像她還有進來一趟，
    可是何時離開的，我就不記得了。當天我並沒有和被告講過話。當天沒有拿東西
    給被告，我只是看到她而已，並沒有任何接觸，也沒有講過話」等語（見本院九
    十一年一月二十八日訊問筆錄）。由上證詞可知：(1)乙○○當天所拿到的一千元
    紙鈔是向丙○○所借，由丙○○交付；(2)乙○○當天並未與丁○○說話；(3)乙○○當天並未與被告聊天說話，或任何接觸。
  (四)證人丙○○於前述九十年偵字第八九九四號案件偵查中，先證稱：「有見過乙○○，是我女友的朋友，但沒有直接接觸，沒有借錢給乙○○」（見該案九十年五
    月二十九日偵查筆錄），之後與丁○○當庭對質時，才承認「沒有看到丁○○拿
    一張一千元給乙○○，那一天有借一千元給乙○○吃飯（見該案九十年八月七日
    偵查筆錄），之後於本院證稱：「我承認我有拿一張千元紙鈔給乙○○，當天好
    像乙○○向我借錢，又好像是我主動拿錢給他的，因為時間太久了，我記得不是
    很清楚」、「當初開（偵查）庭時，丁○○在我旁邊，因為我怕丁○○的大哥，
    所以我當時不敢說出，這張紙幣其實是丁○○拿給我的。因為丁○○欠我一千元
    ，當天晚上丁○○還我錢，他就拿這張紙鈔給我，我就將紙鈔放在我的口袋，我
    本身並不清楚這紙鈔是真是假，後來好像乙○○有向我開口借錢，我就將這張丁○○給我的紙鈔借給他。丁○○還我錢時，乙○○在旁邊打檯子，乙○○應該沒
    有看到丁○○還我錢」、「當晚被告何時來電玩店，我不清楚，應該是晚上。我
    記得她來電玩店打了檯子之後有再出去，可是時間的長短，我不清楚。至於她出
    去後，有沒有再回到店裡，我也不清楚。她來到電玩店時，我認為她應該有看到
    乙○○。至於她有沒有和乙○○講話，我不清楚。我並沒有看到她和乙○○講話
    。我當時不是一直都在電玩店裡，我是有進進出出的。不過，當我要載乙○○離
    開時，我有看到被告還在電玩店裡。丁○○剛剛來時，被告有沒有在店裡，我不
    清楚，可是我印象中，後來他們兩人都同時有在電玩店裡。那個電玩店沒有多大
    ，但是正確的坪數我不知道。以電玩店的情形，如果距離二、三公尺遠講話，打
    檯子的人如果注意聽，應該會聽到談話的內容，可是五、六公尺遠就沒有辦法了
    ，因為當時店裡有放音樂」（見本院九十一年一月二十八日訊問筆錄）。由上證
    詞可知：(1)丙○○坦承確有交付該一千元紙鈔給乙○○；(2)乙○○並未看到該一
    千元紙鈔是由何人交給丙○○；(3)被告來到電玩店時，丙○○並未看到被告與乙○○有聊天或講話情形；(4)丙○○並未指出被告有看到該一千元紙鈔是由何人交
    給他，再轉借給乙○○。
  (五)證人丁○○於本院證稱：「當天我在電玩店有看到乙○○，甲○○確實沒有在那
    家電玩店，那天我是在傍晚四、五點左右到電玩店的，後來我有和丙○○出去，
    大概六、七點左右，約出去二、三十分鐘，然後又回到電玩店，這時，我也沒有
    看到甲○○，之後丙○○又向我借機車，要載乙○○回去，結果就被警察查獲了
    。從我到電玩店，到乙○○被警察查獲為止，我都沒有看到甲○○」、「我當天
    沒有拿錢（鈔票）給丙○○」、「我當天沒有和乙○○說話，是在那天之前一、
    二天我有遇到他，他有向我打招呼，可是我不理他，因為之前他打過我。當天他
    在打電動，我也是在打電動，我沒有很注意他。電玩店大約十來坪大。店內不吵
    。當時只有我和乙○○及其他一、二位客人。當時店裡並沒有放音樂，只有大家
    打電動的聲音。旁邊的人講話，如果沒有注意聽，應該聽不清楚」、「事後甲○○、丙○○有和我電話聯絡過好幾次，他們要求我替他們說話，他們要我說當時
    乙○○的那張假鈔，是經由我而拿到的。被告要我承認，是我直接拿假鈔給乙○○的。我有告訴甲○○，我不可能承認假鈔是我直接拿給乙○○的。她說，乾脆
    你自己承擔下來就好了。可是我沒有答應她」（見本院九十一年二月二十日審判
    筆錄）。由此證詞可知：(1)丁○○當天並未與乙○○說話；(2)丁○○當天並未拿
    錢給丙○○；(3)事後被告要求丁○○承認直接拿假鈔給乙○○。
  (六)由上述三位證人證詞對照可知，九十年五月九日晚上乙○○在電玩店所拿到的一
    千元假鈔是向丙○○所借，由丙○○交付，當晚乙○○並未與同在電玩店裡的丁○○說話，也未與被告聊天說話，或任何接觸；乙○○也未看到該一千元紙鈔是
    由何人交給丙○○。因此，被告辯稱「當天曾與乙○○聊天、乙○○曾給她四百
    元、乙○○曾與丁○○在門口講話、確實有看到丁○○從口袋拿出一張紙條和一
    張一千元的紙鈔給乙○○、後來乙○○出去沒多久就被警察抓到」等情，均與事
    實不符，不足採信。
  (七)被告就辯稱「該一千元假鈔確實是丁○○拿出來的」一節，另提出錄音帶一卷及
    譯文一份為證。經本院當庭勘驗結果，確有被告、丙○○及丁○○三人討論本案
    案情之對話，證人丁○○當庭亦表示：「我確實有和我的女友到丙○○家裡，當
    時基於某些理由，有些是他們希望我配合，我只能答應，儘量配合，因為我和丙○○是朋友關係」（同前審判筆錄）。該錄音帶譯文內容摘要略為：「丁○○並
    未承認假鈔是他的，也不承認自己是假鈔來源，只表示大家都要解決一語（譯文
    第一頁）；丁○○對於被告當天是否在電玩店內表示懷疑（譯文第二頁）；被告
    表示已向人請教過，只要知道假鈔來源，應該沒有事，丁○○則表示不需管來源
    （譯文第三頁）；丁○○向丙○○表示大家都說不知道是假鈔，他一人可以擔罪
    ，並向丙○○表示出庭時可供稱「丁○○欠我一千元，還我錢，小朱（乙○○）
    欠錢，跟我借一千元，我再拿給小朱」（譯文第四、五頁）；丁○○表示不知道
    被告有出庭、觸犯偽證罪，但建議大家要講好，被告及丙○○可以都說不知道（
    譯文第六頁、第七頁）」。由上述過程可知，丁○○於三人討論案情時，並未承
    認自己是假鈔來源，只是向被告及丙○○表示可以由他一人擔罪而已，確如丁○○所言「有些是他們希望我配合，我只能答應，儘量配合」。因此，被告所辯稱
    「該一千元假鈔確實是丁○○拿出來的」一語，顯然是丁○○、被告、丙○○三
    人商量後由丁○○一人擔罪之結果。此項與真實不符的協商結果，自不得作為認
    定事實的依據。
  (八)綜上所述，上開乙○○涉嫌偽造貨幣案件中，就一千元假鈔究竟由何人交給乙○○一節，自屬案情有重要關係之事項，被告違背具結義務，於供前具結後，竟虛
    偽陳述親見丁○○拿一張千元鈔給乙○○，企圖為其男友丙○○卸責，其偽證犯
    行，事證明確，應可認定。
三、被告係證人，於檢察官偵查時，就案情有重要關係之事項，供前具結而為虛偽陳
    述，核其所為，係犯刑法第一百六十八條之偽證罪。被告先後二次虛偽陳述行為
    ，係一個偽證行為之接續，侵害同一法益，屬接續犯，應以一罪論。爰審酌被告
    犯罪之動機、目的、手段、智識程度、所生危害及犯罪未能坦承犯行態度等一切
    情狀，量處如主文所示之刑。又查，被告未曾受有期徒刑以上刑之宣告，有臺灣
    高等法院檢察署刑案紀錄簡覆表在卷可稽，因企圖使其男友丙○○免除罪嫌，一
    時失慮，偶罹刑典，經此刑之宣告後，應知警惕而無再犯之虞，本院因認暫不執
    行其刑為當，併予以宣告緩刑三年，以啟自新。
據上論斷，應依刑事訴訟法第二百九十九條第一項前段，刑法第一百六十八條、第七
十四條第一款，判決如主文。
本案經檢察官張勻綺到庭執行職務
中      華      民      國    九十一    年      三      月      六      日
                                      臺灣板橋地方法院刑事第三庭
                                          法  官  劉以全
右正本證明與原本無異。
如不服本判決應於送達後十日內向本院提出上訴狀。
                                          書記官  張慧玲
中      華      民      國    九十一    年      三      月      六      日
附錄本案論罪科刑法條全文
附錄本案所犯法條全文
中華民國刑法第一百六十八條
(偽證罪)
於執行審判職務之公署審判時或於檢查官偵查時，證人、鑑定人、通譯於案情有重要
關係之事項，供前或供後具結，而為虛偽陳述者，處七年以下有期徒刑。
